最高法院刑事判決　　　　　　　九十四年度台上字第一三四號
　　上　訴　人　台灣高等法院台中分院檢察署檢察官
　　被　　　告　甲○○
　　　　　　　　　　　　9巷1.
　　　　　　　　乙○○
　　　　　　　　　　　　720.
上列上訴人因被告等違反槍砲彈藥刀械管制條例案件，不服台灣
高等法院台中分院中華民國九十一年三月六日第二審判決（九十
年度上訴字第二一二一號，起訴案號：台灣台中地方法院檢察署
九十年度偵字第一七四號），提起上訴，本院判決如下：
    主  文
原判決關於甲○○、乙○○部分撤銷，發回台灣高等法院台中分
院。
    理  由
本件原判決以公訴意旨略以已判決確定同案被告何耀豐（經原審
判處罪刑確定）於民國九十年十二月七日十九時許，因其弟在台
中縣豐原市某夜市販賣ＣＤ時，遭不明人士破壞，何耀豐乃邀同
被告甲○○、乙○○、陳自來（另案審結）三人，於同日約二十
時許，在台中市○○路與華美街口會合，準備一同至豐原市夜市
排解。同日下午七時五十五分許，乙○○駕駛甲○○所有車號Ｙ
二—八０一五號自用小客車，搭載甲○○、陳自來至上開會合處
，而何耀豐則駕駛車號Ｙ三—九六三六號廂型車，將裝有具殺傷
力之巴西TAURUS廠製制式口徑九mm半自動手槍一支，制式九０子
彈十四顆等槍、彈之帆布袋置於Ｙ三—九六三六號廂型車右前座
腳踏墊上，至上開路口與甲○○、乙○○、陳自來會合。渠等會
合後，何耀豐即將廂型車交予甲○○等人，準備由甲○○、乙○
○、陳自來駕駛該廂型車，持上開槍彈至豐原市夜市排解，何耀
豐則改駕駛甲○○之自用小客車。甲○○、乙○○、陳自來明知
廂型車中有何耀豐攜帶作為防身用之槍彈，仍予以收受而與何耀
豐共同未經許可無故持有之。嗣因何耀豐不熟悉甲○○所有之Ｙ
二—八０一五號自用小客車性能及密碼鎖功能，甲○○乃在Ｙ二
—八０一五號自用小客車上向何耀豐解說該車密碼鎖之功能，尚
未說明完畢之際，於同日二十時許，適為警方臨檢查獲，因認甲
○○、乙○○與何耀豐共同涉犯槍砲彈藥刀械管制條例第七條第
四項之未經許可持有手槍、第十二條第四項之未經許可持有子彈
罪嫌云云。經審理結果，認被告等犯罪不能證明，因而維持第一
審諭知被告等無罪之判決，駁回檢察官此部分在第二審之上訴，
固非無見。
惟查(一)、審理事實之法院，對於案內與論罪科刑、罪名成立與否
有關之一切證據，除認為不必要者外，均應詳為調查，然後基於
調查所得之心證以為判斷之基礎；苟與待證事實有重要關係，在
客觀上認為應行調查之證據，又非不易調查或不能調查，而未依
法加以調查，率予判決者，即有刑事訴訟法第三百七十九條第十
款規定所稱應於審判期日調查之證據，而未予調查之違法。原審
依憑已判決確定同案被告何耀豐於第一審及警局所供，採信被告
等所謂不知何耀豐攜帶槍彈前來之辯解，並認被告等既不知情，
難令其等與何耀豐負共同持有槍彈之罪責，而為被告等有利之認
定。然查甲○○於警局已供稱：「因何耀豐之胞弟員工於台中縣
豐原市某處夜市販賣唱片遭不明人士破壞，我是受命於何耀豐跟
乙○○與陳自來前去處理」、「因為我是何耀豐所經營『非常男
女ＫＴＶ』酒店員工，我於酒店擔任副理，而何耀豐有事不能前
去，所以何耀豐要我與乙○○、陳自來前去瞭解」、「（當時何
耀豐於你所有Ｙ二─八０一五號車上，與你談何事？）我是教何
耀豐該Ｙ二─八０一五號汽車之性能。因為我與乙○○、陳自來
三人是共乘該Ｙ二─八０一五號汽車前去該路口，何耀豐駕駛該
Ｙ三─九六三六號汽車攜帶該批彈械前來，並將彈械交給乙○○
及陳自來，並與我換車欲駕我所有Ｙ二─八０一五號汽車離去而
不知汽車性能」、「何耀豐祇是要我們攜帶槍去防身」、「我之
前曾見過何耀豐取出該批槍械炫耀」等語（見偵查卷第二十三、
二十四頁）。乙○○於警局亦供稱：「何耀豐是『非常男女ＫＴ
Ｖ』酒店老闆，我是店內副理」、「因何耀豐的胞弟員工於台中
縣豐原市某夜市販賣唱片遭不明人士破壞，我受命於何耀豐，所
以才與甲○○、陳自來前往處理」、「現場見警方前來盤查，一
時情急才將槍械藏置橋邊地上。槍械係與何耀豐會合時他告訴我
的，也是由我親自自Ｙ三─九六三六號休旅車右前座腳踏板帆布
袋內取出的」（見同上卷第二十七頁、第二十八頁）。而同案被
告何耀豐於警局亦供承「我本欲教唆乙○○及陳自來二人各持一
把槍械至豐原夜市找人尋仇……而我獨自回我的酒店等待」（見
同上卷第十九頁）。依其等所供，甲○○似係受命於何耀豐，由
甲○○帶同乙○○、陳自來共同攜帶槍械欲前往豐原市為何耀豐
辦事，何耀豐當時並已將槍械交予甲○○等三人持有並交代任務
完畢，準備與甲○○換車離去，因不知車輛性能，故進入甲○○
車內由甲○○為其說明時被警查獲？事實果如此，甲○○與乙○
○、陳自來已共同持有該批槍械。原審對於上揭甲○○於警局不
利於己之供述，未予調查，遽予摒棄不採，而為被告等有利之認
定，已有應於審判期日調查之證據，而未予調查之違法。(二)、陳
自來於警局固供稱「我是坐上Ｙ二─八０一五號自小客車前座時
發現腳踏板上有一只藍色長型手提袋，我開過來看是上開警方起
獲的制式散彈長槍，後來不知誰說叫我將該裝槍彈的手提袋放入
休旅車（Ｙ三─九六三六號）內，是我拿過去放在Ｙ三─九六三
六號休旅車右前座的腳踏板上的」、「（問是何人將該裝槍彈的
藍色手提袋放在Ｙ二─八０一五號自小客車內？）是乙○○攜帶
放入的」（見同上卷第三十二頁背面）。惟依甲○○、乙○○上
揭所供，上揭槍彈原係置於何耀豐駕駛Ｙ三─九六三六號休旅車
內，何耀豐與甲○○等三人會合後並已將槍彈交付甲○○等三人
，何耀豐準備換駕駛Ｙ二─八０一五號自小客車離去，何以陳自
來又將裝槍彈之手提袋放入何耀豐原駕駛之Ｙ三─九六三六號休
旅車內？是否欲逃避刑責？其所供是否實情？原審未一併調查究
明，亦有職權調查未盡之違法。(三)、依甲○○、乙○○上揭所供
，上揭槍彈原係置於何耀豐駕駛Ｙ三─九六三六號休旅車內，何
耀豐與甲○○等三人會合後並已將槍彈交付甲○○等三人。而原
判決所引用證人即台中市警察局保安大隊警員葉博光、許世明於
第一審所證：當時我們到現場的時候，看到有兩個人在廂型車外
面，甲○○與何耀豐在自小客車裡面；查獲霰彈槍的時候，乙○
○與陳自來在車子與橋墩之間，在車子的右側等情（見原判決第
九頁），係指警員到達現場情形，在此之前即何耀豐有無將槍彈
交付甲○○三人持有，並未涉及，是證人葉博光、許世明所證，
尚難採為被告等有利之證據，原審未予詳查，憑此遽認甲○○等
三人未及與何耀豐謀議持有上揭槍彈，即為警查獲（見原判決第
九頁），亦有採證違法。檢察官上訴意旨指摘原判決不當，非無
理由，應認原判決關於甲○○、乙○○部分有發回更審之原因。
據上論結，應依刑事訴訟法第三百九十七條、第四百零一條，判
決如主文。
中　　華　　民　　國　九十四　年　　一　　月　 十三 　日
                      最高法院刑事第二庭
                          審判長法官  陳　錫　奎
                                法官  洪　清　江
                                法官  李　伯　道
                                法官  邵　燕　玲
                                法官  洪　佳　濱
      本件正本證明與原本無異
                                      書  記  官
中　　華　　民　　國　九十四  年　 一　 　月　 二十 　日
                                                      v
